【裁判字號】    88,訴,514
【裁判日期】    890216
【裁判案由】    偽造貨幣等
【裁判全文】
臺灣嘉義地方法院刑事判決                          八十八年度訴字第五一四號
    公  訴  人  臺灣嘉義地方法院檢察署檢察官
    被      告  丙○○
    指定辯護人  本院公設辯護人  丁○○
右列被告因偽造貨幣等案件，經檢察官提起公訴（八十八年度偵字第二四四○號），
本院判決如左：
    主  文
丙○○連續行使偽造之通用紙幣，處有期徒刑參年，扣案之偽造新台幣仟元紙幣壹拾
參張均沒收。
被訴未經許可，持有子彈部分免訴。
    事  實
一、丙○○意圖供行使之用，基於概括之犯意，連續於民國八十八年三月十九日及同
    年三月二十六日，在嘉義縣新港鄉媽祖廟旁之遊樂場，分別以行動電話大哥大一
    支及新台幣（下同）八千元，及，向綽號「阿堂」即陳茂堂之成年男子換取十八
    張及三十二張偽造之新台幣仟元紙幣，並收集之。丙○○明知該仟元紙幣係偽造
    ，竟於八十八年三月中旬及下旬某日，各持四張偽鈔，至雲林縣斗南鎮不詳地點
    向年籍不詳綽號「老闆」之成年男子購買第二級毒品安非他命二次（非法吸用安
    非他命部分另案聲請觀察勒戒），復於同年三月二十五日持十五張偽鈔，交付向
    年籍不詳綽號「小胖」（起訴書誤載為「老闆」）之成年男子購買安非他命，而
    行使偽造通用紙幣三次。嗣丙○○於八十八年三月二十九日上午七時三十分許，
    侵入嘉義縣民雄鄉○○村○○○路旁之「健鑫汽車分解場」竊取汽車喇叭（竊盜
    部分另移由本院併案審理）時，為警當場逮獲，並於其駕駛之貨車上，查扣上開
    仟元偽鈔十三張。丙○○於上開竊盜犯行被發現後，在未被有偵查犯罪職權之機
    關或公務員查知其另犯有行使偽造通用紙幣前，即主動向現場逮捕其竊盜之嘉義
    縣警察局民雄分局菁埔派出所警員乙○○自首，進而接受本件裁判。
二、案經丙○○自首及嘉義縣警察局民雄分局報請臺灣嘉義地方法院檢察署檢察官偵
    查起訴。
    理  由
壹、有罪部分：
一、訊據被告矢口否認有何行使偽造通用紙幣之犯行，辯稱：八十八年三月十九日係
    與友人甲○○一起向綽號「阿堂」之陳茂堂借一萬八千元，其以行動電話一具抵
    押一萬二千元，餘六千元是甲○○借的，陳茂堂隨交付十八張仟元紙幣，嗣帶錢
    至斗南向綽號「老闆」之人購買安非他命，並交付其中五張仟元紙幣，被「老闆
    」之人發現係偽鈔，並拿走該五張偽鈔，其餘十三張偽鈔已被查扣云云；惟查，
    被告右揭行使偽造通用紙幣之犯行，業據其於警訊時、偵查中，及本院第一次調
    查庭時供述明確，且扣案被告所有之仟元紙幣十三張，係屬偽鈔，亦有台灣銀行
    嘉義分行八十八年七月十六日（八八）銀嘉出字第４３７６號函一份附於偵查卷
    可按；證人甲○○雖到庭雖證稱：「被告向我借錢，我也沒錢，我就答應他向陳
    茂堂問問看有錢可借否，以被告之行動電話質押給陳茂堂，取得借款一萬八千元
    ，借完後去斗南買安非他命時，才發現那些錢是偽鈔。」、「我在八十八年三月
    十九日去，以行動電話借錢，借得一萬八千元，第二次我再去時，換三十二張偽
    鈔，是我以一萬元向陳茂堂換取的，被告是去要回行動電話的。」等語，惟若被
    告上開所辯與證人甲○○所述屬實，第一次換回之十八張仟元偽鈔中，有六張係
    甲○○所借，則被告應僅持有十二張仟元偽鈔，再扣掉「老闆」之人拿走五張，
    被告理應剩下七張，而扣案被告所有之偽鈔，竟仍有十三張，顯見被告上開辯詞
    ，應係臨訟捏造，而證人甲○○證述之情節，係迴護被告之詞，不足為對被告有
    利之證據，本件事證明確，被告犯行堪予認定。
二、按依據中央銀行在台灣地區委託台灣銀行發行新台幣辦法之規定，新台幣為台灣
    地區流通之貨幣，被告於右揭時地行使偽造之新台幣紙鈔，核其所為係犯刑法第
    一百九十六條第一項前段之行使偽造通用紙幣罪。被告先後三次行使偽造通用紙
    幣之犯行，時間緊接，罪名與犯罪構成要件相同，顯係基於概括犯意所為，為連
    續犯，應依刑法第五十六條之規定論以一罪，並依法加重其刑。查被告於其上開
    竊盜犯行被發現後，在未被有偵查犯罪職權之機關或公務員查知其另犯有行使偽
    造通用紙幣前，即主動向現場逮捕其竊盜之嘉義縣警察局民雄分局菁埔派出所警
    員乙○○自首，進而接受本件裁判之事實，業據證人乙○○於本院審理時證述明
    確，符合自首之要件，應依刑法第六十二條前段之規定減輕其刑。爰審酌被告多
    次行使偽造之通用紙幣，對社會之潛在危害甚大，並考量被告之素行資料、智識
    程度、犯罪之動機、目的、手段、所生危害及犯後態度等一切情狀，量處如主文
    所示之刑，以示懲儆。扣案偽造新台幣仟元紙幣十三張，應併依刑法第二百條之
    規定宣告沒收。
貳、免訴部分：
一、公訴意旨另略以：被告丙○○於八十八年三月二十九日七時三十分許，在嘉義縣
    民雄鄉中和村「健鑫汽車分解場」，拾獲具殺傷力之步槍子彈一顆，未經許可而
    繼續持有該子彈，嗣經警於同年月二十九日查獲，並扣得子彈一顆，因認被告丙○○涉有違反槍砲彈藥刀械管制條例第十二條第四項之未經許可，持有子彈罪嫌
    等語。
二、按案件曾經判決確定者，應諭知免訴之判決，刑事訴訟法第三百零二條第一款定
    有明文。又刑事訴訟法第三百零二條第一款規定，案件曾經判決確定者，應為免
    訴之判決，係以同一案件，已經法院為實體上之確定判決，該被告應否受刑事制
    裁，即因前次判決而確定，不能更為其他有罪或無罪之實體上裁判（最高法院三
    十二年度上字第二五七八號判例意旨可資參照）。
三、經查：被告丙○○上開未經許可，持有手彈之犯罪事實，業經本院於八十八年十
    一月二十二日以八十八年度訴字第六二○號判處有期徒刑七月，併科罰金新台幣
    三萬元，罰金如易服勞役，以新台幣九百元即銀元三百元折算一日，扣案子彈一
    顆沒收，並於同年十二月十三日確定在案，業經本院調取本院八十八年度訴字第
    六二○號卷宗核閱屬實，與本院起訴部分事實同一，自為既判力效力所及，為同
    一案件，堪予認定；則揆諸首開規定及判例之意旨，自應諭知免訴，並不經言詞
    辯論為之。
據上論斷，應依刑事訴訟法第二百九十九條第一項前段、第三百零二條第一款、第三
百零七條，刑法第五十六條、第一百九十六條第一項前段、第六十二條前段、第二百
條、罰金罰鍰提高標準條例第一條前段，判決如主文。
本案經檢察官廖家陽到庭執行職務。
中      華      民      國    八十九    年      二      月     十六     日
                                    臺灣嘉義地方法院刑事第一庭
                                            法  官  唐  淑  民
右正本證明與原本無異。
如不服本判決，應於判決送達後十日內向本院提出上訴狀( 應附繕本 )。
中      華      民      國    八十九    年      二      月     十八    日
                                            書記官  林  育  興
附錄：
刑法第一百九十六條第一項：行使偽造、變造之通用貨幣、紙幣、銀行券，或意圖供
                          行使之用而收集或交付於人者，處三年以上十年以下有
                          期徒刑，得併科五千元以下罰金。


司法院資訊處製作；財團法人民間司法改革基金會備份。
